臺灣桃園地方法院民事判決　　　　　99年度再字第12號
再 審原 告　方沛羚
訴訟代理人　余樹田律師
再 審被 告　黃筠芸
　　　　　　黃沛瑩
共　　　同
法定代理人　袁春香
共　　　同
訴訟代理人　黃雅芳
上列當事人間請求損害賠償事件，再審原告對於本院民國99年9
月23日98年度訴字第2283號確定判決提起再審之訴，本院判決如
下：
    主  文
再審之訴駁回。
再審訴訟費用由再審原告負擔。
    事實及理由
壹、程序事項：
一、按訴狀送達後，原告不得將原訴變更或追加他訴。但請求之
    基礎事實同一、擴張或減縮應受判決事項之聲明者，不在此
    限，再審之訴訟程序亦準用之，民事訴訟法第255 條第1 項
    第2 款、第3 款、第505 條定有明文。查再審原告歷次主張
    如下：
  (一)再審原告起訴時聲明為：請求判決再審原告僅須支付再審被
    告新台幣（下同）34,314元，及自民國98年12月9 日起至清
    償日止，按週年利率百分之5 計算之利息。亦或52,500元，
    及自98年12月9 日起至清償日止，按週年利率百分之5 計算
    之利息。
  (二)再審原告嗣於100 年3 月2 日具狀變更聲明為：1.原確定判
    決關於命再審原告給再審被告234,526 元及其法定利息部分
    與該部分假執行之宣告暨負擔該部分訴訟費用之裁判廢棄。
    2.前項廢棄部分，再審被告在前審之訴及假執行之聲請均駁
    回。
    3.前項廢棄部分前審及再審訴訟費用均由再審被告負擔。
  (三)再審原告又於100 年3 月7 日言詞辯論中，以言詞就上開第
    1 項聲明減縮為：原審確定判決關於命再審原告給付之金額
    超過新台幣40 ,575 元整及其法定利息部分與該部分假執行
    宣告及訴訟費用負擔之裁判廢棄（見本院卷第118 頁）。經
    核再審原告上開聲明之變更，係屬減縮應受判決事項之聲明
    且其請求之基礎事實同一，按諸首揭規定要無不合，應予准
    許。
二、按當事人死亡者，訴訟程序在有繼承人、遺產管理人或其他
    依法令應續行訴訟之人承受其訴訟以前當然停止；第168條
    至第172條及前條所定之承受訴訟人，於得為承受時，應即
    為承受之聲明，再審之訴訟程序準用之，民事訴訟法第168
    條、175 條第1 項、第505 條分別定有明文。經查，本件原
    再審被告黃旭明於訴訟繫屬後之99年11月14日死亡，有戶籍
    謄本、板橋地檢署相驗證明可稽（見本院卷第64頁），其繼
    承人即再審被告黃筠芸、黃沛瑩於100 年2 月14日具狀聲明
    承受訴訟，有繼承人之戶籍謄本、及繼承系統表在卷可稽（
    見本院卷第65、104 頁），核與上開規定相符，應予准許。
三、按提起民事再審之訴，應於30日之不變期間內提起；前項期
    間，自判決確定時起算，民事訴訟法第500 條第1 項、第2
    項定有明文。查本院98年度訴字第2283號判決於99年9 月23
    日確定，再審原告於99年10月6 日即提起本件再審之訴，故
    本件再審未逾前開30日之法定不變期間，先予敘明。
貳、實體事項：
一、本件再審意旨略以：
  (一)依再審原告於99年10月28日自本人投保之第一產物保險公司
    （下稱第一產險公司）所取得之受損車輛評估單，為第一產
    險公司專業技士針對黃旭明車輛實際受損情形所做評估，發
    現依德公司估價單內容中有部分未受損、有部分待商榷，應
    以此新證據為該車受損項目之依據。又經再審原告與依德公
    司經理詢問過後，得知本件黃旭明所駕駛之車輛於依德公司
    已全然妥善修理，可正常運轉，毋須再至緯輪汽車修理廠修
    理。上開為原審未經斟酌之新證物，符合民事訴訟法第496
    條第1 項第13款之規定。（再審訴狀中雖提及本件再審之訴
    符合民事訴訟法第498 條（見本院卷第5 頁），惟觀諸再審
    原告歷次書狀及歷次到庭陳述，均無與該條文相關之內容，
    且細稽原確定判決，亦無作為判決基礎之裁判存在，可見再
    審原告訴狀中此部分記載應屬誤載，併此敘明。）
  (二)另黃旭明於原審起訴主張系爭車輛修理費共計455,400 元，
    其中155,400 元( 即緯輪汽車修理廠修理費部分) 應屬其浮
    報之費用，亦即黃旭明主張其在緯輪汽車修理廠之修理費，
    其維修單上記載系爭汽車之出廠日期為99年3 月10日，而該
    車在99年2 月22日引擎已運轉順暢，所陳報之155,400 元之
    修理費用顯然為浮報不實，應予剔除。是黃旭明僅能就其在
    依德公司以30萬元包修之範圍內主張賠償其損害，並且再扣
    除折舊後再審原告僅須賠償40,575元，其計算方式略以：依
    德公司結帳單中經第一產險公司評估為「確實受損」及「待
    商榷部分」新品零件部分費用為261,092 元( 即198,547+19
    ,415+43,130=261,092)依車輛耐用年限，更換零件部分之折
    舊額應以資產成本10分之9 ，即234,983 元計(261,092x0.
     9= 234,983 元以下四捨五入) 是扣除此折舊額後，再審被
    告得請求零件部分費用為26,109元( 即261,092 －234,983=
    26, 109)。依德公司結帳單中，出現工資費用為14,466元(
    即10,186-4,280=14,466)，即再審原告應給付再審被告40,
    575 元( 即26,109+14,466=40,575) 。
  (三)聲明：原確定判決關於命再審原告給付之金額超過新台幣40
    ,575元整及其法定利息部分與該部分假執行宣告及訴訟費用
    負擔之裁判廢棄。前項廢棄部分，再審被告在前審之訴及假
    執行之聲請均駁回。前項廢棄部分，前審及再審訴訟費用均
    由再審被告負擔。
二、再審被告則以再審原告曲解依德公司經理陳欽榮之意見，黃
    旭明之車輛至依德公司及緯輪汽車修理廠修繕工作皆係必要
    ，至緯輪汽車修理廠進一步修繕並無不妥，並聲明請求駁回
    再審原告之訴。
三、再審原告提起本件再審係以原確定判決有民事訴訟法第496
    條第1 項第13款，經查：
  (一)按民事訴訟法第496 條第1 項第13款規定得提起再審之訴，
    除當事人發現未經斟酌之證物或得使用該證物者外，尚須以
    該證物如經斟酌，當事人可受較有利益之裁判為要件，如該
    證物縱加斟酌，仍不能認為當事人可受較有利之裁判者，即
    難認再審之訴為有理由（最高法院81年度台上字第2727號判
    決意旨參照）。又本款所謂證物，專指物證而言，不包含人
    證在內，此觀諸本法第430 條將證物及證人對稱自明，故發
    現新證人不足為再審理由（最高法院23年上字第2951號、29
    年上字第696 號判例意旨、同院82年度台上字第1951號裁判
    意旨參照）。
  (二)再審原告主張其於99年10月28日始取得第一產險公司人員針
    對黃旭明所駕駛車輛之毀損狀況評估後，就依德公司估價單
    而為註記之文件（見本院卷第33至35頁），此文件屬民事訴
    訟法第496 條第1 項第13款所規定未經斟酌之證物，惟據證
    人即製作本文件之第一產險公司理賠專員高建順於本院證述
    ：此部分文件上批價欄之文字為其所記載，是98年11月12日
    伊前往依德公司看受損車輛記載的，保戶（即再審原告）的
    保額只有10萬元，伊在估價單上以三角形標示的是32萬多元
    ，不是非常精細的估價，就已經超過保戶的保險金額，所以
    伊沒有進一步精細估價之必要，32萬多元並不是伊所認定之
    確實損害金額等語（見本院卷第87至89頁），可見此部分文
    件內容並非精確估價，自不足以推翻原確定判決所援用之依
    德公司估價單，不能認再審原告可依此證物受較有利益之裁
    判。至於再審原告另主張依德公司經理向其表示黃旭明所駕
    車輛已在依德公司完成修復，可安全無虞駕駛，故主張原確
    定判決所援用之緯輪公司估價單內容應予排除，並提出依德
    公司經理陳欽榮名片1 紙為憑，惟依上開說明，發現新證人
    非屬再審理由，何況證人陳欽榮於本院作證時，已否認其有
    為上開陳述，再審原告此部分主張亦屬無據。
  (三)綜上所述，再審原告主張原確定判決有民事訴訟法第496 條
    第1 項第13款之再審事由，並非可採，從而，其請求就原確
    定判決關於命再審原告給付之金額超過新台幣40 ,575 元整
    及其法定利息部分與該部分假執行宣告及訴訟費用負擔之裁
    判廢棄，為無理由，應予駁回。
四、本件事證已臻明確，再審原告其餘之主張、陳述及所提之證
    據資料，核與判決結果無何影響，爰不一一論述，附此敘明
    。
五、爰依民事訴訟法第504條、第78條，判決如主文。
中    華    民    國    100   年      3   月    29    日
                  民事第二庭  法  官  袁雪華
以上正本係照原本作成。
如對本判決上訴，須於判決送達後20日內向本院提出上訴狀。如
委任律師提起上訴，應一併繳交上訴審裁判費。
中    華    民    國    100   年      3   月    29    日
                              書記官  劉霜潔